臺灣高等法院高雄分院刑事判決　　　100年度上更(一)字第1號
上　訴　人　臺灣高雄地方法院檢察署檢察官
上　訴　人
即　被　告　葉東波
指定辯護人　本院公設辯護人 李佩娟
上　訴　人
即　被　告　胡根林
指定辯護人　本院公設辯護人 李佩娟
上　訴　人
即　被　告　曾安邦
選任辯護人　張永昌律師
　　　　　　陳煜昇律師
上列上訴人因被告違反毒品危害防制條例案件，不服臺灣高雄地
方法院97年度重訴字第55號中華民國98年2 月6 日第一審判決（
起訴案號：臺灣高雄地方法院檢察署97年度偵字第11612 號），
提起上訴，判決後，經最高法院發回更審，本院判決如下：
     主  文
原判決撤銷。
葉東波共同販賣第一級毒品，處有期徒刑拾壹年，褫奪公權伍年
。扣案如附表編號一、三所示之物沒收之。
曾安邦共同販賣第一級毒品，累犯，處有期徒刑拾玖年，褫奪公
權捌年。扣案如附表編號一、三所示之物沒收之。
胡根林共同販賣第一級毒品，處有期徒刑拾壹年，褫奪公權伍年
。扣案如附表編號一、二、四、五所示之物沒收之。
     事  實
一、曾安邦前曾於民國93年間，因違反槍砲彈藥刀械管制條例案
    件，經本院以93年度上訴字第503 號判處有期徒刑1 年4 月
    ，併科罰金新臺幣（下同）10萬元確定，嗣經依「中華民國
    九十六年罪犯減刑條例」減其上開宣告刑二分之一；另於95
    年間，因違反毒品危害防制條例、偽造文書案件，分別經台
    灣屏東地方法院以95年度簡字第174 號、96年度易字第90號
    各判處有期徒刑4 月、4 月確定，經依上開減刑條例裁定減
    其宣告刑二分之一，並定其應執行刑為有期徒刑4 月，入監
    執行後，上開3 罪甫於96年8 月14日易科罰金執行完畢，仍
    不知悔改。茲曾安邦於97年4 月上旬間某日，與葉東波及真
    實姓名年籍不詳、綽號「阿忠」之成年男子，明知海洛因係
    毒品危害防制條例第2 條第1 項第1 款所規定之第一級毒品
    ，未經許可不得持有、販賣，竟共同基於意圖牟利而販賣第
    一級毒品海洛因之犯意聯絡與行為分擔，由葉東波（綽號阿
    發）與大陸地區具販賣第一級毒品犯意之真實姓名不詳、綽
    號「阿林仔」之成年男子聯繫販入第一級毒品海洛因事宜，
    並談妥以每包新台幣（下同）125 萬元購入第一級毒品海洛
    因，綽號「阿忠」之成年男子則負責尋找下游買主，而擅於
    辨識毒品品質之曾安邦則負責於交易之際驗貨，以免遭訛詐
    。嗣於97年4 月16日，綽號「阿忠」之成年男子以門號0000
    000000號之行動電話撥打葉東波所使用之門號0000000000號
    之行動電話，告知已找到買家，並催促葉東波儘速將第一級
    毒品海洛因購回以便準時交貨，葉東波乃以其所使用之上開
    門號與綽號「阿林仔」聯繫，約定於同日晚間由葉東波搭車
    北上拿取海洛因毒品樣本驗貨。
二、另馬家麟（綽號「小馬」，經原審通緝，尚未審結）、胡根
    林與綽號「阿林仔」之成年男子及真實年籍不詳自稱「陳震
    千」、綽號「阿平」之成年人，亦明知海洛因係毒品危害防
    制條例第2 條第1 項第1 款所規定之第一級毒品，未經許可
    不得持有、販賣，竟亦共同基於意圖營利販賣第一級毒品之
    犯意聯絡，由綽號「阿林仔」之成年男子與葉東波商定先行
    交付第一級毒品海洛因樣本試貨後，以不詳方式通知「陳震
    千」備貨（毒品海洛因），而「陳震千」前已於97年4 月9
    日，指示綽號「阿平」之成年男子攜帶如附表編號一、二所
    示之第一級毒品海洛因共6 包（合計淨重1386公克，純度94
    .78%，純質淨重1313.65 公克，詳如附表一、二所示）、新
    加坡幣5 萬、新臺幣247 萬元前往胡根林位於臺北市○○區
    ○○路109 巷9 號3 樓住處藏放，「陳震千」於接獲綽號「
    阿林仔」通知後，乃以電話通知胡根林有人將前來拿取上開
    第一級毒品海洛因，指示胡根林配合該人之行動，並將胡根
    林之聯絡電話提供與綽號「阿林仔」。嗣綽號「阿林仔」另
    指示馬家麟出面代其進行交易，馬家麟乃在綽號「阿林仔」
    之授意下，於97年4 月16日20時30分許，先與葉東波在臺北
    市○○○路○段之「天成飯店」門口前見面，並以其所有之
    0000000000號行動電話撥打胡根林所有之0000000000號行動
    電話，通知胡根林將「陳震千」所藏放之上開第一級毒品海
    洛因取交其中之一小部分前來，胡根林乃駕駛其車牌號碼
    7D-875號營業用自小客車（下稱計程車）攜帶上開海洛因粉
    末前往「天成飯店」門口會合，而由葉東波將該海洛因樣品
    帶回試驗。
三、嗣葉東波與綽號「阿忠」之成年男子檢視欲交易之海洛因樣
    本後，認品質符合下游買家需求，葉東波即於97年4 月17日
    以其所使用之上開門號與綽號「阿林仔」約定購買第一級毒
    品海洛因2 包，並談妥由葉東波北上取貨。葉東波乃與曾安
    邦、綽號「阿忠」之成年男子相約一同北上進行毒品交易。
    97年4 月17日下午，葉東波、曾安邦、綽號「阿忠」之成年
    人相約至臺灣高鐵臺南站會合後，即搭乘高速鐵路北上至臺
    北車站，繼而由葉東波、曾安邦另行搭車前往台北市景美捷
    運站與馬家麟見面，綽號「阿忠」之成年男子則留在臺北車
    站接應，同日下午4 時許，馬家麟依綽號「阿林仔」指示，
    前往台北市景美捷運站與葉東波、曾安邦會合，隨即以其上
    開電話聯繫胡根林駕駛上述計程車前來景美捷運站，馬家麟
    、葉東波及曾安邦即搭乘胡根林駕駛之上開計程車至胡根林
    位於台北市○○區○○路109 巷9 號3 樓住處樓下，由胡根
    林單獨上樓拿取如附表編號一所示第一級毒品海洛因2 包（
    毛重均為355 公克），並以一紙袋裝妥後返回車內交付與馬
    家麟，再由馬家麟將上開毒品交給當時坐於計程車後座之葉
    東波，嗣曾安邦隨即主動取來上開毒品檢視品質，確認無訛
    後予以收受，而完成交易，馬家麟旋指示胡根林搭載葉東波
    、曾安邦返回台北市景美捷運站。葉東波、曾安邦、綽號「
    阿忠」等人，及綽號「阿林仔」、「陳震千」、綽號「阿平
    」、馬家麟、胡根林等人乃分別完成第一級毒品海洛因之販
    入、賣出行為。
四、嗣於同日17時25分許，葉東波、曾安邦、馬家麟、胡根林4
    人（由胡根林駕計程車）途經臺北市○○區○○路、景中路
    路口附近時，為事先對葉東波所持用之上開門號進行通訊監
    察而前往埋伏之法務部調查局南部地區機動工作組（下稱南
    機組）、行政院海岸巡防署（下稱海巡署）南部地區巡防局
    澎湖機動查緝隊等所組成專案小組成員當場逮捕，並扣得前
    開第一級毒品海洛因粉2 包、供販賣毒品聯繫使用之如附表
    編號三至五所示行動電話，及與販賣毒品無關之曾安邦所有
    行動電話2 支（搭配門號：0000000000及0000000000）、馬
    家麟所有之行動電話2 支（門號0000000000000 、00000000
    00）。又經胡根林同意搜索，於同日17時30分許，在胡根林
    上開住處扣得如附表編號二所示剩餘第一級毒品海洛因粉4
    包（毛重分別為355.2 公克、260.9 公克、38.9公克、38.9
    公克）及與本案無關連性之現金新台幣247 萬元、新加坡幣
    5 萬元，共計扣得第一級毒品海洛因6 包（合計淨重1386公
    克，純度94.78%，純質淨重1313.65 公克，詳如附表所示）
    ，始悉全情。
五、案經海巡署南部地區巡防局移送臺灣高雄地方法院檢察署檢
    察官偵查起訴，及高雄市政府警察局苓雅分局報告同署檢察
    官併案審理。
     理  由
壹、證據能力之認定：
一、共同被告即證人葉東波於警詢之陳述，對於證明被告曾安邦
    是否共同販賣第一級毒品海洛因之事實，無證據能力：
  (一)按被告以外之人於審判外之言詞或書面陳述，除法律有規定
    者外，不得作為證據，刑事訴訟法第159 條第1 項定有明文
    。次按被告以外之人（包括證人、鑑定人、告訴人、被害人
    及共同被告等）於檢察事務官、司法警察官或司法警察調查
    中所為之陳述，與審判中不符時，其先前之陳述具有較可信
    之特別情況，且為證明犯罪事實存否所必要者，得為證據，
    刑事訴訟法第159 條之2 定有明文。是被告以外之人於司法
    警察（官）調查中所為之陳述，依刑事訴訟法第159 條第1
    項規定，係屬傳聞證據，原則上無證據能力，惟如該陳述與
    審判中不符時，其先前之陳述具有較可信之特別情況，且為
    證明犯罪事實存否所必要者，依同法第159 條之2 規定（即
    刑事訴訟法第159 條第1 項所指之「除法律有規定者外」）
    ，始例外認為有證據能力。
  (二)本案共同被告葉東波於警詢時證述，對證明被告曾安邦之犯
    罪事實而言，亦屬被告曾安邦以外之人於審判外之陳述。經
    查被告葉東波於警詢中供稱：伊與被告曾安邦於97年4 月17
    日遭查獲當日是要去找被告馬家麟玩，並未購買毒品，嗣後
    改口證稱伊以80萬元向被告馬家麟購入第一級毒品海洛因，
    再轉手出售與「阿忠」云云（見警卷第16、17頁），已與其
    於原審審理中證稱：查獲當時伊係與被告曾安邦、「阿忠」
    等人一起前往向被告馬家麟購買第一級毒品海洛因等語不符
    （見原審卷二第175 頁）。惟查被告馬家麟於移審原審時與
    被告胡根林於警、調查局南機組、原審中均一致供稱：於97
    年4 月17日案發當時，由被告胡根林搭載被告馬家麟、葉東
    波、曾安邦前往被告胡根林上址住處，由被告胡根林將「陳
    震千」藏放之第一級毒品海洛因中2 包取交被告馬家麟，並
    由被告馬家麟交與當時在後座之被告葉東波等語（見原審卷
    一卷第51至60頁、警卷一第10頁、檢卷一卷第82頁、原審卷
    一第305 頁），與被告葉東波於原審審理中上開所證：伊係
    與被告曾安邦前往買第一級毒品海洛因等情較為相符。證人
    即共同被告葉東波復於原審審理中明確證稱：伊與被告曾安
    邦間並無事後利益分配不均或另有嫌隙之情，不會故意誣陷
    被告曾安邦等語（見原審卷二第173-174 頁），是證人即共
    同被告葉東波於原審審理中陳述應較可信，共同被告葉東波
    警詢陳述與客觀事實證據不符，並無較為可信之情況，參諸
    上開說明，即無證據能力。
二、證人即共同被告馬家麟、葉東波、胡根林、曾安邦於偵查中
    經具結之證言，有證據能力：
  (一)按被告以外之人於偵查中向檢察官所為陳述，除顯有不可信
    之情況者外，得為證據，同法第159 條之1 第2 項定有明文
    。偵查中對被告以外之人（包括證人、鑑定人、告訴人、被
    害人及共同被告等）所為之偵查筆錄，或被告以外之人向檢
    察官所提之書面陳述，性質上均屬傳聞證據。惟現階段刑事
    訴訟法規定檢察官代表國家偵查犯罪、實施公訴，依法其有
    訊問被告、證人及鑑定人之權，證人、鑑定人且須具結，而
    實務運作時，檢察官偵查中向被告以外之人所取得之陳述，
    原則上均能遵守法律規定，不致違法取供，其可信度極高，
    職是，被告以外之人前於偵查中已具結而為證述，除反對該
    項供述得具有證據能力之一方，已釋明「顯有不可信之情況
    」之理由外，不宜以該證人未能於審判中接受他造之反對詰
    問為由，即遽指該證人於偵查中之陳述不具證據能力。
  (二)查證人即共同被告馬家麟、葉東波、胡根林、曾安邦於檢察
    官偵查中所為之陳述均已經具結，固均係被告以外之人於審
    判外所為之言詞陳述，然渠等之證言，已經檢察官諭知證人
    有具結之義務及偽證之處罰並命朗讀結文具結擔保其證言之
    真實性，且未曾提及檢察官在偵查時有不法取供之情形，反
    對該項供述得具有證據能力之被告或辯護人亦未釋明上開供
    述有顯不可信之情況，依上說明，渠等於偵查中之證言自均
    具有證據能力。
三、對被告葉東波所持用之門號0000000000號行動電話所為通訊
    監察而取得之錄音有證據能力：
  (一)按有事實足認被告或犯罪嫌疑人有最輕本刑為3 年以上有期
    徒刑之罪嫌，並危害國家安全或社會秩序情節重大，而有相
    當理由可信其通訊內容與本案有關，且不能或難以其他方法
    蒐集或調查證據者，得發通訊監察書，又前項通訊監察書，
    偵查中由檢察官依司法警察機關聲請或依職權以書面記載第
    11條之事項，並敘明理由、檢附相關文件，聲請該管法院核
    發，通訊保障及監察法第5 條第1 項第1 款、第2 項前段分
    別定有明文。
  (二)本案門號0000000000號行動電話之持用人即被告葉東波涉犯
    毒品危害防制條例第4 條之販賣毒品罪嫌，所涉為最輕本刑
    3 年以上有期徒刑之罪，危害社會秩序情節重大，有相當理
    由可信其通訊內容與販賣毒品有關，難以其他方法蒐集或調
    查證據，經原審法院核發通訊監察書，為合法之通訊監察，
    有原審97年2 月25日97年聲監續字第000195號、97年3 月26
    日97年聲監續字第000409號通訊監察書各1 份在卷為憑（見
    原審卷一第156 至159 頁）。則在通訊監察期間取得上開門
    號行動電話與相關人員通話之錄音，並無違法取證之瑕疵，
    自得為證據。
四、再按，法院或檢察官得囑託醫院、學校或其他相當之機關、
    團體為鑑定，或審查他人之鑑定，並準用第203 條至第206
    條之1 之規定；鑑定之經過及其結果，應命鑑定人以言詞或
    書面報告，刑事訴訟法第208 條第1 項前段、第206 條第1
    項分別定有明文。是經法院、檢察官囑託相當之機關為鑑定
    後，經鑑定人以書面報告其鑑定之結果者，即屬刑事訴訟法
    第159 條第1 項所謂之「法律有規定者」，不受該條項規定
    「不得作為證據」之限制。卷附法務部調查局97年5 月29日
    調科壹字第09723025390 號濫用藥物實驗室鑑定書【見97年
    偵字第11612 號卷（下稱檢卷一）第136 頁】、97年11月10
    日調科參字第09700456840 號聲紋鑑定報告書暨其所附語音
    分析暨聲紋鑑定資料（見原審卷二卷第42至48頁），分別係
    檢察官及原審依上揭刑事訴訟法第208 條之規定囑託專業機
    關所為鑑定，並由上開機關依刑事訴訟法第206 條第1 項之
    規定出具之書面鑑定報告，參諸上開說明，自有證據能力，
    本院自得採為認定事實之證據。
五、按被告以外之人於審判外之陳述，雖不符刑事訴訟法第159
    條之1 至第159 條之4 之規定，而經當事人於審判程序同意
    作為證據，法院審酌該言詞陳述或書面陳述作成時之情況，
    認為適當者，亦得為證據；另當事人、代理人或辯護人於法
    院調查證據時，知有第159 條第1 項不得為證據之情形，而
    未於言詞辯論終結前聲明異議者，視為有前項之同意，刑事
    訴訟法第159 條第1 項、第159 條之5 分別定有明文。本件
    檢察官、被告及辯護人於本院審判程序時，就原審判決所引
    用各項證據（含傳聞證據、非傳聞證據及符合法定傳聞法則
    例外之證據）之證據能力，均表示無意見，並同意引為證據
    （見本院上更一卷第83、132 頁），且於本院言詞辯論終結
    前，檢察官、被告及辯護人對於卷附具有傳聞證據性質之證
    據，既已知其情，均未聲明異議，本院認該具有傳聞證據性
    質之證據，並無任何違法取證之不適當情形，以之作為證據
    使用係屬適當，自得採為證據。
貳、實體有罪部分：
一、訊據被告葉東波固坦承與被告曾安邦、綽號「阿忠」等人
    基於營利意圖而向綽號「阿林仔」販入第一級毒品海洛因等
    情，然矢口否認有何販賣第一級毒品既遂之犯行，於原審及
    本院辯稱：客觀事實不爭執，但本案僅屬於未遂階段；因尚
    在被告胡根林計程車上進行交易之際，渠等即為警查獲，欲
    購買第一級毒品海洛因之價金尚未交付賣方即被告馬家麟等
    人，伊之販賣毒品行為應屬未遂云云（見本院上訴卷第101
    頁、本院上更一卷第81頁、原審卷一卷第269 頁）。被告
    胡根林固坦承分別於上開時、地，依「陳震千」之指示，代
    為保管扣案之海洛因、現金，復依被告馬家麟通知取交海洛
    因樣本，及於查獲前搭載被告馬家麟、葉東波、曾安邦前往
    其住處拿取第一級毒品海洛因等情，惟矢口否認有何共同販
    賣第一級毒品之犯行，並於原審及本院上訴審辯稱：伊只認
    識馬家麟，伊的朋友陳震千、綽號「阿平」之人將毒品擺放
    在伊這裡，叫伊交給馬家麟，其他的人伊都不認識，伊只是
    負責將毒品交給馬家麟，他們的買賣過程伊都不瞭解，是馬
    家麟約伊在捷運站見面，載葉東波、曾安邦到伊家拿毒品，
    葉東波、曾安邦要伊載到捷運站，結果就被警察抓了；「陳
    震千」託「阿平」寄放上開扣案第一級毒品海洛因及現金當
    時，伊並不知該6 包粉末為第一級毒品海洛因，並無販賣第
    一級毒品之故意，且伊僅是受「陳震千」指示將扣案海洛因
    交付予被告馬家麟，伊並非主導者，應僅為幫助犯云云（見
    本院上訴卷第101 頁、原審卷一卷第170 頁、第269 頁）。
    被告曾安邦則矢口否認有共同販賣第一級毒品海洛因之犯
    行，於本院前審及原審時辯稱：當天伊是到基隆找朋友玩，
    因為之前葉東波向伊借3000元，但後來就沒有辦法聯絡，伊
    在台南高鐵站遇到葉東波，伊要向他要錢，他說沒有錢，需
    到北部向朋友拿，後來遇到馬家麟也說沒有錢，葉東波說要
    自己去拿，之後再給伊，所以又和他到景美，當天伊是和伊
    女友及兩位朋友一起去，伊不是為了要這3000元才跟葉東波
    到北部的，這3000元葉東波向伊借了以後就失聯了，伊很生
    氣所以才硬要拿回這3000元；伊於案發當日係欲偕同女友北
    上基隆找友人陳萬發遊玩，恰巧在臺灣高鐵仁德站遇見被告
    葉東波，乃向被告葉東波索討欠款，因被告葉東波身上現金
    不夠，被告葉東波乃表示要北上找朋友，可向朋友先商借款
    項返還給伊，伊才一起搭上被告胡根林之計程車，伊發現被
    告胡根林自住處取來之物係第一級毒品海洛因後，發現事態
    嚴重，隨即表示要下車，並未與被告葉東波共同販入第一級
    毒品海洛因云云（見本院上訴卷第124 頁、原審卷一第45
    、49頁）；嗣於本院此次審理時則辯稱：伊沒有販賣毒品，
    也沒有跟葉東波他們去買毒品，伊那天是要與伊女友要去台
    北去玩，李政男說要去台北收帳，就跟我們一起去，在途中
    他打電話給他的朋友，要上去一起收帳，伊在台南高鐵車站
    ，遇到葉東波與其他兩個伊不認識的人。當天伊與伊女朋友
    、李政男三個人本來要開車去台北，到了台南之後，覺得會
    太累，所以臨時改搭高鐵去，李政男才打電話聯絡要邀他的
    朋友一起去，所以伊當天才遇到葉東波他們三個人，當時伊
    看到葉東波的時候，伊想起他以前跟伊借過3500元，伊就跟
    他要，他說現在身上錢不夠，到台北的時候，再還給伊，當
    天伊跟葉東波並沒有聯絡，是在那天才碰到，之前伊並不知
    道他會出現在台南高鐵車站，據伊所知，李政男好像也不認
    識葉東波，他是打給跟葉東波來的另外兩位朋友，伊有看到
    李政男與另外兩個人講話，當時李政男跟伊說他要去收錢，
    收錢之後，才要跟伊一起去玩。本來葉東波叫伊在火車站等
    ，他之前黃牛過一次，伊不放心，所以就跟去。伊沒有去驗
    毒品。當時伊看包包裡面有兩包東西，伊只是把手提袋打開
    看裡面的東西，那個時候，伊也不敢跟他要錢，伊就跟司機
    說伊要下車，伊要下車的時候，海巡署的人就圍上來，伊根
    本不知道當時車子開到哪裡，伊不知道他們要去拿毒品等語
    （見本院上更一卷第79-80頁、第139頁）。
二、經查：
  (一)被告葉東波、曾安邦、馬家麟3 人於上開時、地，共同乘坐
    由被告胡根林所駕駛之上開計程車，而為調查員及海巡署人
    員及員警查獲，當場在被告胡根林所駕上開計程車車內扣得
    附表編號一所示第一級毒品海洛因2 包，並分別自被告葉東
    波、胡根林、馬家麟身上各扣得附表編號三、四、五所示行
    動電話及門號SIM 卡，及嗣於被告胡根林位於臺北市○○區
    ○○路109 巷9 號3 樓住處扣得附表編號二所示第一級毒品
    海洛因4 包及與本案無關連性之新台幣247 萬元、新加坡幣
    5 萬元現金等情，業為被告3 人所不爭執，並有海巡署南部
    地區巡防局搜索扣押筆錄、扣押物品清單一覽表各2 份、自
    願性同意搜索筆錄、查獲經過照片8 幀（見警卷一第28-35
    、63、64頁）在卷可憑。而本案扣案如附表編號一、二所示
    之粉末經送法務部調查局鑑定結果，均含第一級毒品海洛因
    成分，合計淨重1386.00 公克（空包裝總重14.63 公克），
    純度94.78%，純質淨重1313.65 公克，此有該局97年5 月29
    日調科壹字第09723025390 號濫用藥物實驗室鑑定書1 紙在
    卷可憑（見檢卷一第136頁），此部分事實自堪以認定。
  (二)被告葉東波於偵查中具結證述：伊聯絡綽號「阿林仔」，由
    「阿林仔」介紹伊認識被告馬家麟，「阿林仔」表示毒品需
    向被告馬家麟索取，伊打電話給「阿林仔」，由「阿林仔」
    打給被告馬家麟，再由被告馬家麟打給伊，伊與被告曾安邦
    於97年4 月17日當日一起搭高鐵北上找被告馬家麟買毒品，
    被告馬家麟與伊等會合後，叫被告胡根林過來，被告胡根林
    即駕駛其計程車搭載伊與被告馬家麟、曾安邦前往被告胡根
    林住處，由被告胡根林單獨上樓拿取如附表編號一所示被查
    獲之2 包海洛因，伊所取得之海洛因是要交給「阿忠」去賣
    等語（見檢卷一第6-9 頁）；於原審審理時亦具結證述：約
    於查獲前一周透過綽號「阿忠」介紹認識被告曾安邦，並打
    算一起前往購買第一級毒品海洛因，伊係透過「阿林仔」與
    被告馬家麟接觸，97年4 月16日，伊聯絡「阿林仔」，「阿
    林仔」打電話給被告馬家麟，再由被告馬家麟與伊相約在臺
    北車站旁之咖啡店（按指天成飯店附近）拿取試用品，被告
    胡根林當日亦有前來，翌日即97年4 月17日查獲當日北上前
    ，伊即與「阿林仔」講好要購買2 塊海洛因，談妥後伊即與
    被告曾安邦、「阿忠」一起北上，目的在購入海洛因供販賣
    使用，伊等抵達臺北車站後，由伊與被告曾安邦搭車去拿取
    毒品，「阿忠」攜帶現金在臺北車站接應，預計於伊與被告
    曾安邦取得欲購買之海洛因且確認與試用品相同後再交錢，
    以防買到假貨被騙，被查獲前，被告胡根林將2 包海洛因拿
    下樓交至計程車後座，被告曾安邦將該海洛因取來觀看，並
    說他試試看就知道是否是海洛因，被告曾安邦於本案是負責
    驗貨的人，伊的綽號是阿發等語在卷（見原審卷一第273-27
    5 、278 、280-281 、288 頁、原審卷二卷第174-179 頁）
    。復據被告胡根林於警、調查局南機組、偵、原審審理、本
    院上訴審審理時均一致供證稱：「阿平」依「陳震千」之指
    示，於97年4 月9 日傍晚攜帶扣案現金及海洛因6 包寄放在
    伊處，並向伊表示屆時會有人打電話來，並約伊出門，伊再
    將毒品取出交付予該人，被告馬家麟於97年4 月16日20時許
    以行動電話0000000000打伊的行動電話0000000000號與伊聯
    絡，要伊拿取「陳震千」寄放於伊住處之6 包粉末其中一些
    ，前往臺北市○○○路○段「天成飯店」門口會面，伊依約
    前往，發現被告馬家麟、葉東波均在場，伊將該粉末交予被
    告葉東波作為樣品，97年4 月17日下午，被告馬家麟打電話
    給伊，叫伊前往台北景美捷運站，伊抵達捷運站後，發現被
    告馬家麟、葉東波、曾安邦均在現場，該3 人搭上伊之計程
    車後，被告馬家麟叫伊開車返回住處去拿2 大包毒品，伊回
    到伊住處後，單獨上樓拿取2 大包毒品下樓，被告馬家麟、
    葉東波、曾安邦均在伊之計程車上等候，伊返回車內將該兩
    大包毒品交給當時坐在前座之被告馬家麟，被告馬家麟交給
    坐後座之被告葉東波、曾安邦等人，接著被告馬家麟指示伊
    開車載他們到台北景美捷運站搭車，於途經台北市○○路、
    景中路口附近為警逮捕等情明確（見警卷一第10頁、檢卷一
    第20、83、110 、165 頁、原審卷一第298-307 頁、本院上
    訴卷第162-164 頁）。另同案被告馬家麟於移審原審時亦供
    承：本件交易係被告葉東波與「阿林仔」洽談，伊係依「阿
    林仔」之指示帶被告葉東波去向被告胡根林拿取扣案第一級
    毒品海洛因，97年4 月16日晚上，伊與被告葉東波約在「天
    成飯店」前見面，在該處喝飲料，並交付海洛因毒品樣本給
    被告葉東波，被告葉東波看完之後，可能就已決定要購買，
    因隔天「阿林仔」電話指示伊向被告胡根林拿兩包海洛因出
    來交給被告葉東波，原本「阿林仔」要伊將本案交易之海洛
    因送至泰山休息站，並要給伊車馬費10萬元，伊拒絕前往，
    因伊認為由被告葉東波過來，伊只要打電話叫被告胡根林拿
    東西過來，風險較小，所以過一段時間後，「阿林仔」打電
    話指示伊去車站會合，因為被告葉東波等人當日下午臨時坐
    高鐵北上，要下午4 點才會到，查獲前被告胡根林自其住處
    將第一級毒品海洛因取出，該2 包第一級毒品海洛因即交至
    計程車後座等情（見原審卷一卷第51-60 頁），互核上開被
    告等供述之情節均大致相符合。準此，依本案被告葉東波、
    胡根林及同案被告馬家麟3 人上開供詞以觀，就本件係被告
    葉東波與「阿林仔」聯繫購買第一級毒品海洛因，由「阿林
    仔」指示被告馬家麟通知被告胡根林將藏放於被告胡根林住
    處之第一級毒品海洛因取出，及查獲當日確由被告葉東波、
    曾安邦一起出面與被告馬家麟、胡根林進行第一級毒品海洛
    因之交付事宜，被告胡根林自其住處取出欲交易之第一級毒
    品海洛因後，確實將之交與坐於計程車後座之被告葉東波、
    曾安邦等相關經過情形，彼此前後所供均屬一致，堪可採信
    。
  (三)另核本件經依法對被告葉東波所使用之0000000000號行動電
    話進行通訊監察結果，被告葉東波於97年4 月16日至97年4
    月17日確密集與綽號「阿林仔」電話聯絡，其中於97年4 月
    16日14時12分許之通話中，被告葉東波曾向綽號「阿林仔」
    表示：「Ａ（被告葉東波）：看怎樣，如果好的話晚上看..
    . 看講一講明天就好了... 兩樣都有內！（Ｂ「阿林仔」：
    女生那個而已啦... 啊你相片不是看過了？）沒有啦他哪有
    看過! 他就沒拿給我哩... 這樣你就叫年輕的（臺語少年仔
    ）拿（相片）下來... 他那邊有沒有那個沒有？兩張票...
    四張票有沒有？... 頭一趟如果好的話就先... 先兩張嘛..
    . 啊後天再兩張嘛這樣嘛! （「阿林仔」：可以啦! 啊不過
    你要去看資料你要去臺北看啦... 嘿啦! 你去臺北一趟啦他
    沒辦法下去啦!.. 沒有啦! 我先跟你講... 你就先去看資料
    ! 看有好的話你再叫人背錢去，... 你要出門你在打電話跟
    我說啦! 我再叫年輕的... 年輕的打電話給你你知道嗎？）
    」等語，繼而撥打綽號「阿忠」所使用之0000000000號行動
    電話，通話結束後，又致電綽號「阿林仔」表示：「我這邊
    的人叫我現在快點拿... 跟你拿相片看啦! 如果好我們在一
    起上去... （「阿林仔」：啊你幾點會到？）慢一點! 我等
    一下如果要坐高鐵我再跟你說坐幾點的! 」等語，此有通訊
    監察書內容譯文摘要1 份附卷可憑（見檢卷一第32-36、39
    、40頁）。而被告葉東波亦於原審審理中結證上開對話確係
    伊與綽號「阿林仔」所講之電話，其中所講「女生」係指海
    洛因，「相片」意指海洛因樣本，「兩張票」意指兩塊海洛
    因，伊等要買2 塊海洛因等語（見原審卷一第286-287 頁）
    。此外，本件經查緝人員實際跟監結果，被告葉東波、馬家
    麟、胡根林確於97年4 月16日20時許，於台北「天成飯店」
    門口前會合，有跟監照片1 幀附卷可稽（見檢一卷第155 頁
    ），核與被告葉東波、馬家麟、胡根林上開供詞均一致陳稱
    ：97年4 月16日晚上當日係由被告葉東波北上拿取欲購買之
    第一級毒品海洛因樣本，「阿林仔」指示被告馬家麟通知被
    告胡根林拿取一些海洛因粉末至「天成飯店」門口前交予被
    告葉東波等情相符，嗣亦據而證人即共同被告胡根林於本院
    上訴審審理時具結證述：97年4 月16日晚上8 時30分左右是
    小馬（馬家麟）指示伊前往天成飯店。馬家麟指示伊從我家
    拿毒品到天成飯店給馬家麟，就在飯店前面馬路邊（忠孝西
    路）伊交付毒品給馬家麟。毒品是伊朋友陳震千寄放在伊那
    裡，叫伊交給馬家麟，所以馬家麟叫伊拿一點給他就好，所
    以伊就照做等情屬實（見本院上訴卷第162-164 頁）。
  (四)再於97年4 月17日下午12時37分許，綽號「阿林仔」即以00
    00000000號之電話撥打被告葉東波所持用之上開門號行動電
    話，並有如下對話：「Ｂ（「阿林仔」）：我跟你說，你昨
    天跟他約好沒錯啦，他走了以後，有狗（「意指警察等偵辦
    刑事案件之人員」）你懂不懂？... 他們那個少年的不敢下
    去啦。... Ａ（被告葉東波）：如果要去那裡... 昨天就，
    我們這個老闆昨天就不用跟做伙的在那邊互罵了，甚至要打
    起來了。他說聽成泰山這樣聽錯了就不行了，那是我早上說
    不是泰山，是泰安... 不然你就跟他講泰安再上去一點就好
    了，更上去一站這樣好不好啦... 。Ｂ：等一下打給你，他
    5 分鐘會再打回來」等語（見檢一卷第58-59頁) ；嗣於97
    年4 月17日12時58分許，被告葉東波撥打電話與「阿林仔」
    ，而有如下對話：「Ｂ（「阿林仔」）：我跟你講啦，他不
    敢去啦。他說還是要你去跟他拿啦。... Ａ（被告葉東波）
    ：我講給你聽啦，他老闆就在你旁邊，你就跟他商量一下，
    大家各退一步，我老闆現在就在車上，大家商量一下，退一
    步就好了... 。Ｂ：人家就說不在那邊那個的... 。Ａ：不
    然我跟你講，要是我上去的話他那個兩萬塊是沒有得賺了喔
    ？Ｂ：好啦好啦好啦，沒關係沒關係啦。Ａ：我講講看」等
    語，嗣於97年4 月17日13時8 分許，被告葉東波再致電「阿
    林仔」，並表示：「我跟你講，好啦好啦，像你剛剛講的啦
    ..要" 二" 啦，啊你聽我講，我們去坐高鐵... 火車站，我
    現在上去差不多兩個鐘頭啦」等語；復於97年4 月17日14時
    18分致電「阿林仔」，表示「四點就到了... 抱歉抱歉，你
    再跟他說一下，四點四點」等語，此有前開通聯譯文在卷可
    憑（見檢卷一第63、65、66、69頁），亦核與被告馬家麟前
    開供承原本「阿林仔」要伊前往泰山休息站（被告葉東波誤
    認為泰安休息站）交付海洛因，伊認風險太大不願前往，始
    臨時由被告葉東波等人北上，並約定是日下午16時許見面等
    情大致相符。
  (五)另本案被告馬家麟係受綽號「阿林仔」指示前往出面進行第
    一級毒品海洛因之買賣交易等情，除據被告馬家麟供明在卷
    外，亦據被告葉東波於偵查中供證稱：確係透過「阿林仔」
    與被告馬家麟聯繫，被告馬家麟與「阿林仔」並非同一人等
    語明確（見檢卷一第7 頁），參酌上開通訊監察譯文顯示，
    本件被告葉東波與「阿林仔」之歷次通聯譯文中，於論及見
    面交易事宜時，綽號「阿林仔」確實先後向被告葉東波陳稱
    ：「你要出門你再跟我說，我叫年輕的... 年輕的打給你」
    、「你打給我，我就叫人馬上去找你了啦」、「（被告葉東
    波：你跟他講... 那個... 那個... 地點就是他昨天跟我講
    的那邊，你知道嗎？）好啦，好啦，我知道，我知道。（被
    告葉東波：拜託，說好，一次說好，不要出問題）好啦，我
    會叫他打給你啦，我會叫他打給你啦」、「你看你坐幾點的
    ，幾點到，我跟他講，讓他在那邊等你啦」等語（見檢卷一
    第36、40、53、67頁），亦堪認「阿林仔」本人並未親自出
    面進行本案第一級毒品海洛因之交易，而係指示他人前往，
    亦核與被告馬家麟、葉東波上開所供情節相符。至證人即本
    案承辦人員蕭泓毅、沈大祥雖均證稱被告馬家麟就是「阿林
    仔」等語（見原審卷二第183 、187 頁），惟證人蕭泓毅亦
    證稱：係因「阿林仔」與被告葉東波聯繫後，實際由被告馬
    家麟進行交易，因此才認定被告馬家麟即為「阿林仔」（見
    原審卷二第183 、187 頁），然此亦無法排除「阿林仔」另
    行指派他人出面之可能，且證人蕭泓毅、沈大祥並未聽過被
    告馬家麟之聲音，亦據渠等證述明確（見原審卷二第188 頁
    ），則渠等顯無法認定被告馬家麟之聲音與通訊監察錄音中
    「阿林仔」之聲音是否相似或相同？是渠等證稱被告馬家麟
    與「阿林仔」為同一人等情，並非根基於實際感官或經歷，
    而僅係證人個人主觀之判斷或推測而已。況證人沈大祥另證
    稱：如果「阿林仔」指派他人前往，應於電話中向被告葉東
    波交代說明等語（見原審卷二第187 頁），證人即另承辦之
    調查員郭明岳亦於原審審理中證稱：其聽過監聽錄音內容，
    依錄音內容顯示被告葉東波無法直接和被告馬家麟聯絡，而
    要透過「阿林仔」等語（見原審卷二第188 頁），亦與上揭
    通聯譯文內容顯示「阿林仔」確多次向被告葉東波表示會指
    示他人出面交易等情相合。是證人蕭泓毅、沈大祥證稱被告
    馬家麟就是「阿林仔」等語，顯與事實不符，應無足採。
  (六)況本件被告葉東波、胡根林、馬家麟、曾安邦確於97年4 月
    17日17時25分許共乘被告胡根林所駕駛之計程車為警查獲，
    並當場在被告胡根林上開計程車內扣得附表編號一所示第一
    級毒品海洛因2 包，已如前述，參以販賣一級毒品之罪刑嚴
    重，倘非真實，被告葉東波、胡根林豈願於警詢、偵查及法
    院審理時供承交易毒品之事實，益證被告葉東波、馬家麟、
    胡根林上開供詞與事實應屬相符，堪以採信。
  (七)又本件被告曾安邦於查獲前一周，在綽號「阿忠」之介紹下
    與葉東波認識，目的即在一同進行購買第一級毒品海洛因事
    宜，並於查獲當日確實與被告葉東波、綽號「阿忠」等人自
    高鐵台南站搭高鐵北上交易海洛因，且遭查獲前，被告曾安
    邦確收受被告胡根林取來之海洛因並表示試試看就知道是否
    是海洛因等情，已據證人即同案被告葉東波結證明確，業如
    前述，且證人即同案被告葉東波於審理中所供，與被告胡根
    林歷次供述、被告馬家麟於移審原審時所供暨相關通聯譯文
    所示內容，彼此均相吻合，亦詳如上所述。另參以證人即同
    案被告葉東波所供情節，並非將本件交易第一級毒品之行為
    推諉予其他共同被告，倘非真實豈有自陷自身於不利之境。
    準此，證人即共同被告葉東波此部分供詞，亦應可採信。復
    參佐證人即當場查獲之調查員沈大祥於原審審理中結證：查
    獲當時，被告胡根林駕駛計程車，被告馬家麟坐副駕駛座（
    右前方），被告葉東波坐在被告馬家麟後方（右後方），被
    告曾安邦坐在被告胡根林後方（左後方），渠等係自被告胡
    根林計程車右側要求車內所有人員下車，而當場目視被告曾
    安邦手上拿著裝海洛因之紙袋，被告曾安邦於下車之際將該
    紙袋置於其座位之腳踏板處等情（見原審卷二第185 頁），
    亦與被告馬家麟於警詢、原審；被告葉東波於原審具結證述
    稱：97年4 月17日為警查獲前，被告胡根林駕駛計程車，被
    告馬家麟坐副駕駛座，被告葉東波坐在被告馬家麟後方，被
    告曾安邦坐在駕駛座正後方等語（見警卷第24頁、原審卷一
    第56、59頁、原審卷一第275 頁），及被告胡根林供稱：其
    自住處取出2 包海洛因返回車上後，交與被告馬家麟，被告
    馬家麟並交給後座之人，嗣後該2 包海洛因係自駕駛座後方
    腳踏處查扣等情（見原審卷一第35頁），均互核一致。被告
    曾安邦亦自承當時確係坐於被告胡根林後方之座位，有主動
    拿取內裝2 包海洛因之紙袋觀看等情在卷（見檢卷一第23、
    25頁、原審卷一第46-47 頁、本院上更一卷第80頁）。另衡
    以販賣第一級毒品海洛因為本刑死刑、無期徒刑之重大犯罪
    行為，交易者莫不秘密行事，顯無可能任意透漏毒品交易之
    情與不相干之人，而自陷犯行為人發覺之風險，是依經驗法
    則，倘被告曾安邦為不知情之第三人，或未與被告葉東波共
    同為本案販入第一級毒品海洛因之行為，則被告葉東波豈有
    可能任意邀約被告曾安邦搭上被告胡根林之計程車，而令被
    告曾安邦在場目擊經過？又果被告曾安邦未參與本案犯行，
    本案交易之第一級毒品海洛因2 包又以紙袋包裝，被告曾安
    邦應無必要主動取之觀看，顯見被告曾安邦亦為參與本案交
    易第一級毒品海洛之人至明。另依被告葉東波證稱：被告曾
    安邦負責檢視該海洛因是否為真等情（見原審卷二第179 頁
    ），恰與上開被告曾安邦確有主動拿取該紙袋觀看之行為相
    互印證屬實；參以被告葉東波與曾安邦並無恩怨，倘非實情
    ，自無干冒偽證罪責而迭次誣陷曾安邦之理。準此，均見被
    告葉東波就上開所為不利於被告曾安邦之供詞，應非子虛，
    堪可採取；益證被告曾安邦就本件毒品交易自始知情，且與
    被告葉東波共同進行本案販賣第一級毒品海洛因之交易行為
    ，並負責檢視第一級毒品海洛因之品質以防遭到對方訛詐等
    情至明。
  (八)再佐以本件綽號「阿忠」於97年4 月16日9 時24分許以其使
    用之0000000000號行動電話撥打電話與被告葉東波，並向被
    告葉東波表示：「阿人家說那個... 說那個125 那個也跟人
    家講好了啊! 」（見檢卷一第29頁），復於同日13時26分許
    ，再致電被告葉東波表示：「啊我... 我... 都給人家說一
    說然後又沒有! 」等語，被告葉東波乃回稱：「會啦會啦!
    我盡量看今天調不調得到啦! 」（見檢卷一第31頁），被告
    葉東波即於同日14時12分許與「阿林仔」通話，並稱：「啊
    你那邊... 那邊到底是怎樣？」，繼而洽談拿取第一級毒品
    海洛因樣本及事後如何交錢交貨等事宜（見檢卷一第32頁）
    ，暨被告葉東波於偵查中具結供證稱：本案所購入之海洛因
    係要交給「阿忠」去販售等語（見檢卷一第7 頁），已可認
    被告葉東波與「阿忠」間，應係基於販賣第一級毒品海洛因
    之犯意聯絡，約定由綽號「阿忠」尋找銷貨管道、被告葉東
    波負責尋找貨源，以此分工方式共同於買賣第一級毒品海洛
    因間轉取差價牟利至明。而被告曾安邦既經綽號「阿忠」介
    紹與被告葉東波認識，且目的即在購入第一級毒品海洛因，
    復於明知之情形下與被告葉東波共同北上購買毒品海洛因，
    並於被告馬家麟等人交付之第一級毒品海洛因之際，率先取
    之觀看以檢驗品質，其主觀上顯有與被告葉東波、綽號「阿
    忠」共同販入第一級毒品海洛因之故意，且客觀上亦有販入
    第一級毒品海洛因之行為至為灼然，是被告曾安邦與被告葉
    東波、綽號「阿忠」，就上開販入第一級毒品海洛因一事，
    應有犯意聯絡及行為分擔，自應共負其責至明。
  (九)復依本案被告葉東波與「阿林仔」於97年4 月17日13時8 分
    許之通話：「Ａ（被告葉東波）：要有啦，要" 二" 啦，喂
    ？Ｂ（「阿林仔」）：喔，好啦好啦」，另於97年4 月17日
    13時15分許通聯譯文，被告葉東波與「阿林仔」之通話內容
    ：「Ｂ（「阿林仔」）：他跟你見面，他會先帶你去啦。Ａ
    （被告葉東波）：啊？Ｂ：帶你去見他朋友啦。Ａ：不是啦
    ，啊？Ｂ：他會先跟你見面，再帶你去見他朋友啦。Ａ：啊
    找他朋友要幹嘛？Ｂ：啊再給你啊，你是... 。Ａ：喔，那
    個" 二" 啊。Ｂ：再拿" 證件" 給你啦。Ａ：喔，啊" 二"
    喔。Ｂ：好啦好啦」（見檢卷一第66-67 頁），亦與被告馬
    家麟、葉東波前開供承案發當天北上前就已經講好要買2 包
    第一級毒品海洛因等語吻合。再參以被告葉東波於原審審理
    中前後結證稱：要給被告馬家麟每包125 萬元之價金、「阿
    忠」說要以每包125 萬元購買等語（原審卷一第277 頁、原
    審卷二第178 頁），亦核與前揭被告葉東波與「阿忠」於97
    年4 月16日上午9 時24分通話中，「阿忠」確實亦提及「那
    個125 」已與他人談妥等情相符( 見檢卷一第29頁) 。準此
    ，本案被告葉東波、曾安邦、綽號「阿忠」等人於查獲當日
    搭乘高鐵北上之前，已與綽號「阿林仔」等人就以每包125
    萬元價金販入第一級毒品海洛因2 包一事達成合意，亦堪認
    定。
  (十)綜上所述，本案確係被告葉東波、曾安邦與綽號「阿忠」等
    人共同購入第一級毒品海洛因，推由被告葉東波出面與綽號
    「阿林仔」洽談，由綽號「阿忠」尋找銷貨管道，被告曾安
    邦則負責與被告葉東波一起北上交易毒品並當場驗貨，而於
    97年4 月16日20時30分許，由被告葉東波北上至「天成飯店
    」門口前，由「阿林仔」指示被告馬家麟前往接應，及以不
    詳方式連繫「陳震千」，由「陳震千」指示被告胡根林於接
    獲被告馬家麟通知之際，將「陳震千」於97年4 月9 日指示
    「阿平」寄放於被告胡根林住處之第一級毒品海洛因中一小
    部分粉末取交被告葉東波帶回，以作為樣本（先供試驗品質
    ），嗣於97年4 月17日被告葉東波、曾安邦與「阿忠」共同
    搭車北上前，買賣雙方就以每包125 萬元之價金買賣本案第
    一級毒品海洛因2 包已達成合意，而於97年4 月17日下午，
    由被告葉東波、曾安邦、「阿忠」一起搭乘高鐵北上至臺北
    車站，繼由被告曾安邦、葉東波前往台北景美捷運站與被告
    馬家麟會合，「阿忠」則在臺北車站等待及接應，復由被告
    馬家麟聯繫被告胡根林駕駛上述計程車在台北景美捷運站搭
    載被告葉東波、曾安邦及馬家麟前往被告胡根林上址住處，
    由被告胡根林單獨上樓拿取第一級毒品海洛因2 包（毛重均
    為355 公克）後返回車內，並交付與後座之被告葉東波、曾
    安邦，並由被告曾安邦當場驗貨等情，堪以認定。
三、被告曾安邦雖否認有與被告葉東波共同販入第一級毒品海洛
    因，並以前揭情詞置辯，惟查：
  (一)被告葉東波固於97年4 月18日檢察官訊問時曾證稱：被告曾
    安邦於案發當日是要北上去找朋友遊玩等語（見檢卷一第7
    頁）及於原審審理時供稱：伊並未邀約被告曾安邦於案發當
    日一起北上，是在臺灣高鐵臺南站恰好遇見被告曾安邦，被
    告曾安邦向伊索討積欠之借款3500元，伊當時身上沒有錢，
    就向被告曾安邦表示等一下向被告馬家麟借一些錢還債，所
    以被告曾安邦才與伊一起搭上被告胡根林之計程車云云（原
    審卷一第42、43、276 頁）。然此部分所供已與上開所述跡
    證不符，且被告葉東波於97年6 月9 日偵查中另證稱：被告
    曾安邦說要與伊一起去玩，順路要跟伊一起去（買海洛因）
    等語（見檢卷一第133 頁），則就被告曾安邦係與葉東波一
    起北上遊玩或找另外之友人遊玩，所述已有不同。再觀以被
    告葉東波前於警詢、偵查中始終未曾供稱被告曾安邦係為索
    討3500元欠款而與伊一同搭上被告胡根林之計程車等情，嗣
    於原審移審中始為該等陳述，而被告曾安邦於97年4 月18日
    警詢及偵查中均係供稱：係因與朋友所約定之時間未到，才
    與被告葉東波一起去找被告馬家麟（見警卷第20-21 頁、檢
    卷一第25頁），於97年4 月23日始又供稱：係因與被告葉東
    波有債務問題始偕同找被告馬家麟（見檢卷一第87頁），甚
    至於97年6 月11日原審延長偵查羈押訊問時亦僅供稱被告葉
    東波欠伊大約3 千多元等語（見原審延押卷第16頁），然於
    97年7 月23日原審移審訊問時，被告葉東波、曾安邦竟異口
    同聲供稱之前於路邊攤飲酒時，被告葉東波向被告曾安邦借
    款3 千5 百元，查獲當日係被告曾安邦要索討該筆債務云云
    （見原審卷一第42、47、48頁）；倘本件被告曾安邦係為向
    被告葉東波索討債務，始與被告葉東波同前往交易，被告葉
    東波、曾安邦理應能於第一次警詢之際即將該等事實全盤供
    出，何以竟遲至原審移審時始能供出詳細經過？參以被告馬
    家麟、胡根林均於移審中供稱97年7 月23日移審當日，伊等
    2 人與被告葉東波、曾安邦均在同一囚車上（見原審卷一第
    53、58頁），其供詞確有彼此勾串之可能。況被告葉東波嗣
    於原審審理中業已供出實情，已如前述，更於原審最後審理
    時具結供證稱：被告曾安邦叫伊替他講話，他跟伊說要給伊
    好處，如果伊交保出來，這些律師錢他會幫伊出，他叫伊作
    證時不要說毒品是他要去買的等語（見原審卷二第173 頁）
    ，顯見被告葉東波所為附和被告曾安邦辯詞之供述內容，應
    係迴護被告曾安邦所為之陳述，惟與上開所述事實並不符，
    尚難採為有利被告曾安邦之認定。
  (二)嗣於本院此次審理時，被告即證人葉東波固又具結證稱：97
    年4 月17日伊邀朋友要去台北玩，就在台南高鐵站遇到曾安
    邦，沒有約好，他說伊有欠他的錢，要跟伊要錢，所以跟伊
    一起坐胡根林的計程車出去，馬家麟在車上有交一袋東西交
    給伊，伊把東西放在旁邊，曾安邦當時說他要看看，看完後
    他說要下車，與馬家麟說毒品的事實，曾安邦事前不知道，
    曾安邦沒有參與我們毒品買賣的事情，他之前說要幫伊請律
    師，之後又沒有，所以伊不高興，才說曾安邦有參與毒品的
    事情等語（見本院上更一卷第111-112 頁）；然查上情所述
    ，核與被告即證人葉東波前揭所論已各節不符，且被告葉東
    波當天係要去購買海洛因之情，亦為前開論述甚詳，是其本
    院此次供述稱去台北之目的，係邀朋友玩等語，已見瑕疵；
    況被告葉東波於本院上訴審時，經詢問：「你到底有無欠曾
    安邦錢？」，則明確供述：「沒有」等語（見本院上訴卷第
    177 頁) ；再有關被告葉東波欠被告曾安邦之金錢，究竟多
    少? 被告曾安邦於97年6 月11日原審延長偵查羈押訊問時亦
    僅供稱被告葉東波欠伊大約3 千多元等語（見原審延押卷第
    16頁）；嗣於原審時則又供述：被告葉東波向伊借款3500元
    等語（見原審卷一第48頁）；迄於本院上訴審時則又供述：
    之前葉東波向伊借3000元等語（見本院前審卷第124 頁）；
    於本院此次審理時則又供述：被告葉東波以前跟伊借過3500
    元等語（見本院上更一卷第79頁），前後不一，反覆不定，
    滋生疑義；另參之被告葉東波於本院此次審理時，明確供述
    ：胡根林回到車內，把毒品交給馬家麟，馬家麟再交給伊，
    當時曾安邦有檢視毒品，伊購買毒品的這個部分與曾安邦、
    「阿忠」是一夥的等語以觀（見本院上更一卷第79頁），足
    見被告葉東波於本院此次審理時之上開證述，亦係事後迴護
    被告曾安邦，不足難採為有利被告曾安邦之認定。
  (三)證人陳萬發固於原審審理中證稱：案發當日被告曾安邦曾撥
    打其使用之0000000000號門號行動電話與其聯繫要北上找其
    遊玩等語（見原審卷二第139 頁），及查獲當日，為警自被
    告曾安邦身上所扣得之0000000000號行動電話門號（該行動
    電話為警查獲被告曾安邦，在其身上扣得，見被告曾安邦於
    警詢之供述，即警卷一第20頁）確於97年4 月17日10時12分
    23 秒 、12時13分43秒許，與0000000000號門號通話，固有
    和信電訊股份有限公司97年8 月4 日號函暨所附雙向通聯記
    錄可憑（見原審卷院三第21、22頁），然上開雙向通聯紀錄
    僅能證明該2 門號於上開時間有通話，然其通話內容並無法
    得知；另證人陳萬發於原審審理中證稱：被告曾安邦僅有此
    次說要去找其遊玩（見原審卷院二第139 頁），與被告曾安
    邦供稱：之前曾有一次搭高鐵找證人陳萬發遊玩等情（見原
    審卷一第297 頁），所述亦彼此不符。再參以證人陳萬發就
    與被告曾安邦欲前往何處遊玩？期間居住地點及與被告曾安
    邦約定何處會合、何時會合等，均無法為明確之陳述（見原
    審卷院二第142 、143 頁），復就被告曾安邦抵達臺北車站
    後如何與其聯繫一節，證稱被告曾安邦原先要其代為在臺北
    租車使用，但於抵達臺北後撥打電話告知不必租車，有友人
    願意搭載等情（見原審卷一第144 頁），而與被告曾安邦上
    開辯稱：僅係坐計程車陪同被告葉東波找被告馬家麟借款，
    並非搭上該計程車遊玩等情有所矛盾，況被告曾安邦與被告
    葉東波一起搭乘高鐵抵達臺北車站之時，已約當日下午16時
    許，此據被告胡根林於警詢供證：到了4 點多時小馬打電話
    約我在景美捷運站碰面等語可按（見警卷一第10頁）；然被
    告曾安邦於案發當日為警查獲之0000000000、0000000000號
    行動電話二門號（該2 支行動電話為警查獲被告曾安邦，在
    其身上扣得，見被告曾安邦於警詢之供述，即警卷一第20頁
    ）於相關時間並無與證人陳萬發對話之紀錄，此觀諸該2 門
    號之雙向通聯記錄甚明（見原審卷三）。佐以證人即同案被
    告葉東波於原審已具結證稱：查獲當日被告曾安邦確實和我
    們北上購買海洛因，而不是去基隆找陳萬發等語甚明（見原
    審卷二第175 頁），則證人陳萬發所證是否屬實，已有疑義
    ，自難據為有利被告曾安邦之認定。另證人李正男雖於本院
    上訴審審理時證述：97年4 月17日，我與曾安邦約好，他要
    去基隆，伊要去台北，我們一同從高雄出發，本來要開車，
    後來曾安邦說開車會累，所以改到台南站搭高鐵，到達台南
    高鐵站遇到葉東波，本來伊是要約二個朋友去要錢，葉東波
    跟伊朋友一起來，有聽到曾安邦向葉東波要錢，葉東波說到
    台北時會拿給曾安邦，後來我們搭同班的高鐵北上總共六個
    人，伊及兩個朋友、曾安邦、葉東波及曾安邦的女友，到台
    北車站時，我們搭計程車到某個捷運站，曾安邦說要向葉東
    波拿錢，所以伊在捷運站等他，後來伊在捷運站等了曾安邦
    30分鐘，曾安邦都沒有回來，伊就一直打電話給曾安邦，曾
    安邦都沒有接電話，曾安邦有無向葉東波要到錢伊不知道云
    云（見本院上訴卷第157-161 頁）。惟證人李正男與被告曾
    安邦北上之地方，一為基隆，一為台北，本非同一，且北上
    之目的一為遊玩，一為討債，為何會相約一同駕車北上？況
    證人李正男與被告曾安邦均住在高雄市，縱為避免勞累不欲
    駕車而改搭高鐵，衡情亦應自高鐵左營站搭車，豈有一起駕
    車至高鐵台南站搭車之理？又證人李正男上開所述與被告葉
    東波供述情節亦顯有不合，是證人李正男所證顯與常情有違
    ，不足為有利被告曾安邦之認定。
  (四)又將葉東波於97年4 月17日11時48分許與門號0000000000號
    行動電話之通話、同日13時55分與0000000000號門號行動電
    話之通話內容，送法務部調查局進行聲紋鑑定結果為：「送
    鑑證物監聽錄音內容待鑑疑為『曾安邦』男子之聲音，與本
    局採樣之曾安邦聲調經比對分析結果，確認兩者語音特徵相
    似率約30% ，研判與曾安邦本人聲音音質不相同（語音特徵
    相似率低於40% 以下者，即判定音質不相同）」，有該局97
    年11月10日調科字第09700456840 號聲紋鑑定報告書1份
    在卷為憑（見原審卷二第42頁），固堪認上開與葉東波聯繫
    前往購買第一級毒品海洛因之通話對象並非被告曾安邦。惟
    依本件案發當日係綽號「阿忠」通知被告曾安邦前來臺灣高
    鐵臺南站會合，並同搭高鐵北上一情，業據葉東波於原審審
    理中具結供證明確（見原審卷一第281 頁），則被告葉東波
    與被告曾安邦間並無通話紀錄，亦屬當然，是此部分亦核無
    影響於被告曾安邦與被告葉東波、「阿忠」共同基於營利意
    圖販入第一級毒品海洛因之認定。
  (五)被告曾安邦雖又辯稱：伊主動觀看該紙袋，而發現上開被告
    胡根林自住處取交之物係第一級毒品海洛因時，即要求下車
    ，然被告胡根林並未停車，不久即為警查獲一節，固據被告
    胡根林、馬家麟於原審移審中供承：為警查獲前，計程車上
    確有人表示要下車等語（見原審卷一第57-58 頁），惟衡以
    常情，果被告曾安邦係不知情之人，其突然發現無端捲入第
    一級毒品海洛因之交易案件，理應十分緊張並急欲下車，其
    語氣亦當緊急、匆促，然依被告胡根林供稱：伊聽到有人說
    要下車，說話之語氣是要求在前面下來之意，伊想說再轉個
    彎就到捷運站了，所以沒有讓該人下車，並繼續開車，之後
    就未再聽見有人要求下車等情（見原審卷一第58、306 頁）
    ，顯見被告曾安邦當時並無該等緊張、焦慮情緒。再觀諸被
    告曾安邦要求下車之時，被告胡根林之計程車已在台北景美
    捷運站附近，則可認被告曾安邦該等要求下車之行為，應係
    因被告胡根林當時已駕車接近其等原先與被告馬家麟會合之
    地點，是以其要求下車，以利於搭乘捷運返回臺北車站，則
    被告曾安邦此部分所辯，亦難據為有利之認定。
  (六)綜上，被告曾安邦以前詞所辯，無非事後避就卸責之詞，委
    無足採。
四、被告胡根林雖辯稱：伊並不知「陳震千」所寄放者為第一級
    毒品海洛因，且伊僅是受指示幫助「陳震千」等人代為交付
    第一級毒品海洛因，並非出售之人，稱僅成立幫助犯云云。
    惟查：
  (一)按刑法第30條之幫助犯，係指以幫助他人犯罪之意思，而參
    與實施，其所參與之行為為犯罪構成要件以外之行為者而言
    ，若以幫助他人犯罪之意思，而參與犯罪構成要件之行為者
    ，為正犯（最高法院70年度台上字第687 號判例參照）。次
    按刑法上之幫助犯，固以幫助他人犯罪之意思而參與犯罪構
    成要件以外之行為而成立，惟所謂以幫助他人犯罪之意思而
    參與者，指其參與之原因，僅在助成他人犯罪之實現者而言
    ，倘以合同之意思而參加犯罪，即係以自己犯罪之意思而參
    與，縱其所參與者為犯罪構成要件以外之行為，仍屬共同正
    犯；又所謂參與犯罪構成要件以外之行為者，指其所參與者
    非直接構成某種犯罪事實之內容，而僅係助成其犯罪事實實
    現之行為而言，苟已參與構成某種犯罪事實之一部，即屬分
    擔實施犯罪之行為，雖僅以幫助他人犯罪之意思而參與，亦
    仍屬共同正犯（最高法院75年度台上字第6611號判決參照）
    。
  (二)本案經警自被告胡根林處搜得之新臺幣現金高達247 萬元，
    新加坡幣高達5 萬元，以被告胡根林從事計程車業所得賺取
    之報酬相較，已屬巨款，另所搜得之第一級毒品海洛因6 包
    ，純度高達94.78%，純質淨重高達1313.65 公克，已如前述
    ，其價值高昂，若交付信賴度非高之普通人代為保管，可能
    遭保管之人捲款或侵吞潛逃，是以衡情果非「陳震千」、「
    阿平」極為信任且為涉案較深之重要角色，「陳震千」豈有
    任意將巨額現金及為數甚多、價值昂貴之第一級毒品海洛因
    輕易交予被告胡根林保管之理？又以被告胡根林供稱與「陳
    震千」認識四十餘年，與「阿平」認識二十餘年，均為好朋
    友等情（見檢一卷第20、82、110 頁），依常理對「陳震千
    」、「阿平」之姓名應能知悉，然其卻供稱不知道「陳震千
    」、「阿平」之真實姓名，此亦有違經驗法則；再被告胡根
    林於偕同警方至其住處搜索之際，雖主動自其衣櫃內交出其
    餘未遭查獲之4 包第一級毒品海洛因，然卻刻意隱瞞同一衣
    櫃內尚有上開巨額現金一事，經調查員重行搜索該衣櫃，始
    查扣該筆現金，亦據證人蕭泓毅、郭明岳於原審審理中結證
    明確（見原審卷二第223 頁），是被告胡根林顯有刻意迴護
    「陳震千」、「阿平」之情。則被告胡根林倘係不知內情之
    人，而無欲與「陳震千」、「阿平」等人共同涉犯本案，其
    當可供出實情及自始主動交出扣案現金，又何需刻意迴護渠
    等？另被告葉東波於原審亦明確證述稱：本案始末被告胡根
    林都知道等語在卷（見原審卷二第175 頁），被告胡根林復
    於偵查中具結證述稱：本案交易價錢由被告馬家麟方面洽談
    等語（見檢卷一第20頁），則被告胡根林應自始知悉本件係
    從事第一級毒品海洛因之買賣，且有將第一級毒品海洛因取
    交與被告葉東波、曾安邦等人之出售行為。準此，被告胡根
    林於本案所為，自屬共同正犯，其辯稱僅係幫助犯云云，無
    非避重就輕之詞，不足採信。另綽號「阿平」之人既受「陳
    震千」之指示獨自一人攜帶上開巨額現金及價值不菲之第一
    級毒品海洛因前往被告胡根林住處藏放，並已明白指示被告
    胡根林等待進一步指令以交付相關之人，則其亦應為「陳震
    千」極為信任且熟知內情之人，亦應與「陳震千」、「阿林
    仔」、被告胡根林、馬家麟等人就本案交易第一級毒品之事
    實有犯意聯絡，均為共同正犯，附此敘明。
五、再被告葉東波雖辯稱本件交易之第一級毒品海洛因由被告馬
    家麟交給伊，伊正要拿給被告曾安邦查看時，就為警查獲，
    本案應僅屬於未遂階段，因尚在被告胡根林計程車上進行交
    易之際，即為警查獲，價金尚未交付賣方，伊之販賣毒品行
    為應屬未遂云云（見本院上訴卷第101 頁、本院上更一卷第
    81頁、原審卷一卷第269頁），惟查：
  (一)按「販賣毒品罪，並不以販入後行賣出為構成要件，祇須意
    圖營利而購入毒品或賣出毒品，有一於此，其犯罪即完成，
    而所謂『意圖』，即犯罪之目的，原則上不以發生特定結果
    為必要，即祇須有營利之意圖為已足，不以買賤賣貴而從中
    取利為必要」，此有最高法院67年度台上字第2500號判例、
    68年度台上字第606 號判例意旨足參。
  (二)本件被告葉東波與曾安邦於案發當日北上之前，被告葉東波
    即已與「阿林仔」就以每包125 萬元購入第一級毒品海洛因
    2 包達成合意，已如前述。又被告胡根林於查獲當日自其住
    處取交第一級毒品海洛因2 包至其車上，由被告馬家麟交至
    後座後，即由被告曾安邦取之觀看，且經警查獲之際，該 2
    包第一級毒品海洛因確實在被告曾安邦之手中，亦詳如前述
    ；佐以被告胡根林供稱其將第一級毒品海洛因2 包交給被告
    馬家麟後，被告馬家麟隨即要伊載被告葉東波等人返回捷運
    站，如果他們下車後就會將該2 包第一級毒品海洛因帶走（
    見原審卷一第38頁）等客觀情狀，堪認本案作為交易客體之
    2 包第一級毒品海洛因業已交付給被告葉東波、曾安邦，而
    完成販賣之行為。況被告葉東波、曾安邦等人，既係基於營
    利之意圖而販入上開第一級毒品。從而被告葉東波、曾安邦
    與被告胡根林分別所為販入、賣出第一級毒品海洛因之犯行
    均已既遂至明，被告葉東波以前詞所辯亦無可採。
六、末參以非法販賣海洛因係政府嚴予查緝之違法行為，且海洛
    因並無公定之價格，並可任意分裝或增減其份量，而每次買
    賣之價量，亦隨時依雙方關係之深淺、當時之資力、需求程
    度及對行情之認知等因素而異其標準，非可一概而論，因之
    販賣之獲利，除經坦承犯行，或帳冊價量均臻明確外，委難
    察得實情，而販賣之人從價差或量差中牟利方式雖異，惟其
    圖利之非法販賣行為則均相同，是縱未確切查得販賣賺取之
    實際差價，但除別有事證，足認係按同一價格轉讓，確未牟
    利之情形外，尚難執此認非法販賣之事證有所不足，致知過
    坦承者難辭重典，飾詞否認者反得逞僥倖，而失情理之平；
    且海洛因價格昂貴，取得不易，苟無利可圖，應無甘冒被查
    緝法辦之危險而平白為轉讓毒品之可能，又販賣第一級毒品
    乃法定本刑為死刑、無期徒刑之重罪，本案「陳震千」、「
    阿平」、「阿林仔」、被告馬家麟、胡根林若非以從中賺取
    價差之營利意圖售出第一級毒品海洛因2 包，被告葉東波、
    「阿忠」、曾安邦等人果非欲於購入後轉手賣出以謀取價差
    ，何以干冒遭查緝判處重刑之風險進行本件交易？是被告葉
    東波等人有從中賺取差額利潤圖利之意圖及事實，此應屬合
    於論理法則，且不違背社會通常經驗之理性判斷，是被告葉
    東波等人均具有營利之意圖，亦堪認定。
參、論罪科刑：
一、被告3 人行為後，毒品危害防制條例於98年5 月20日修正公
    布，針對當次公布之修正條文，其中第4 條第3 項、第17條
    規定，已有修正。惟因本次公布之修正條文，未另訂施行日
    期，致其施行之日期究應依原毒品危害防制條例第36條所規
    定：「本條例自公布後六個月施行。」或依中央法規標準法
    第20條第2 項準用第13條規定「自公布或發布之日起算至第
    3 日起發生效力」，容有爭議，惟本院參照毒品危害防制條
    例於92年7 月9 日修正公布之第36條之立法理由謂：「(一)依
    修正草案第2 條第3 項規定，法務部需會同衛生署成立審議
    委員會每3 個月定期檢討調整毒品之分級及品項，而本次新
    增第四級毒品，有需要在新法施行前先經該審議會檢討後再
    調整公布，爰預留6 個月緩衝期，以利處理。(二)依本條例新
    修正之規定，有必要再訂定相關子法及修正相關法規，以配
    合本條例之施行，故亦有需要預留適當緩衝期，以利訂頒相
    關子法及相關法規之配合修正。」等語，故本院認該條之規
    定，顯係因應該次（92年7 月9 日修正）修正之需，始預留
    適當之緩衝期，自非得作為本次修正條文特定有施行日期之
    依據，是本次修正即應參照中央法規標準法第13條對於法規
    生效施行日之基本規範，自公布日起至第3 日即98年5 月22
    日發生效力（另可參照司法院98年6 月29日院台廳刑一字第
    0980014643號函釋理由）。據此，本案應依刑法第2 條第1
    項規定，依「從舊從輕」原則而為比較，爰說明如下：
  查被告3 人行為時之毒品危害防制條例第4 條第1 項規定：
    「製造、運輸、販賣第一級毒品者，處死刑或無期徒刑；處
    無期徒刑者，得併科新臺幣1 千萬元以下罰金」修正後則提
    高得併科之罰金數額至新臺幣2 千萬元，應以被告3 人行為
    時之規定即修正前之毒品危害防制條例第4 條第1 項規定對
    被告3 人較為有利。
  但其中被告葉東波、胡根林行為時之毒品危害防制條例第17
    條規定：「犯第4 條第1 項至第4 項、第5 條第1 項至第4
    項前段、第6 條第1 項至第4 項、第7 條第1 項至第4 項、
    第8 條第1 項至第4 項、第10條或第11條第1 項、第2 項之
    罪，供出毒品來源，因而破獲者，得減輕其刑。」修正後則
    規定：「犯第4 條至第8 條、第10條或第11條之罪，供出毒
    品來源，因而查獲其他正犯或共犯者，減輕或免除其刑。犯
    第4 條至第8 條之罪於偵查及審判中均自白者，減輕其刑。
    」核修正後之規定，第1 項除修正「因而破獲者」文字為「
    因而查獲其他正犯或共犯者」外，並刪除原條文「得減輕或
    免除其刑」之「得」字；第2 項則增列自白減輕其刑之規定
    ，於量刑適用上，自以修正後之規定對被告葉東波、胡根林
    較為有利。
  上開毒品危害防制條例第4 條第1 項、第17條之規定，係對
    法定刑度與減輕其刑之適用規定，自不宜割裂而分別為新舊
    法之適用，而按新舊法適用孰者對被告被告葉東波、胡根林
    較為有利，應先審查應否諭知無罪，次審查應否諭知免訴不
    受理，再次則審查有無法定必應免刑之情形；如無前開情形
    ，則比較新舊法之罪刑孰為最有利。是以本案應就第17條減
    輕或免除其刑之規定先為比較，依上開比較結果，係以修正
    後之第17條對被告葉東波、胡根林較為有利，本件被告葉東
    波、胡根林之犯行，自應全部適用98年5 月20日修正公布、
    同年月22日生效施行之毒品危害防制條例第4 條第1 項、第
    17條之規定處斷；而被告曾安邦部分，則仍適用對其較有利
    之修正前之毒品危害防制條例之規定。
二、按海洛因為毒品危害防制條例第2 條第2 項第1 款所定之第
    一級毒品，不得非法持有、販賣。又按「販賣毒品罪，並不
    以販入後行賣出為構成要件按「販賣毒品罪，並不以販入後
    行賣出為構成要件，祇須意圖營利而購入毒品或賣出毒品，
    有一於此，其犯罪即完成，而所謂「意圖」，即犯罪之目的
    ，原則上不以發生特定結果為必要，即祇須有營利之意圖為
    已足，不以買賤賣貴而從中取利為必要」（最高法院67年度
    台上字第2500號判例、68年度台上字第606 號判例意旨參照
    ）。易言之，販賣毒品罪，不以販入之後復行賣出為要件；
    祇須以營利為目的，販入或賣出，有一於此，即已成立。又
    販賣毒品之罪，僅須已著手於販入、賣出之行為並以交付買
    賣之標的物（毒品），即屬販賣毒品罪之既遂，亦即行為人
    基於意圖營利而販賣毒品之故意，買賣毒品之雙方已就買賣
    之內容意思表示一致，且交付毒品，其販入、賣出毒品行為
    已然完成，至買賣毒品之價金是否已完成交付，核無影響於
    其犯行業已既遂之認定。
三、核被告葉東波、曾安邦所為，均係犯修正後毒品危害防制條
    例第4 條第1 項之販賣第一級毒品罪；被告曾安邦所為，則
    係犯修正前毒品危害防制條例第4 條第1 項之販賣第一級毒
    品罪。被告葉東波、曾安邦、胡根林持有第一級毒品海洛因
    之低度行為，已為其等販賣之高度行為所吸收，不另論罪。
    被告葉東波、曾安邦與綽號「阿忠」間就上開販入海洛因之
    行為，及被告胡根林、馬家麟與綽號「阿林仔」、「陳震千
    」、「阿平」等人就賣出第一級毒品海洛因之行為，分別有
    犯意聯絡與行為分擔，應各論以共同正犯。
四、又被告葉東波、胡根林對於前開所犯販賣第一級毒品罪，因
    其分別均於偵查及審判中就犯罪事實均自白，是應依98年5
    月20日修正毒品危害防制條例第17條第2 項規定分別減輕其
    刑。至被告曾安邦部分，因其並未自白犯行，已如前述，故
    無上開減刑規定之適用，附此敘明。
五、又被告曾安邦前於93年間，因違反槍砲彈藥刀械管制條例案
    件，經本院以93年度上訴字第503 號判處有期徒刑1 年4 月
    ，併科罰金10萬元確定，嗣經依「中華民國九十六年罪犯減
    刑條例」減其上開宣告刑二分之一；另分別於95年間，因違
    反毒品危害防制條例、偽造文書案件，分別經原審以95年度
    簡字第174 號、96年度易字第90號各判處有期徒刑4 月、4
    月確定，經裁定減刑及定其應執行刑為有期徒刑4 月，而於
    96年8 月14日易科罰金執行完畢之事實，有臺灣高等法院被
    告前案紀錄表1 份在卷可憑，其於有期徒刑執行完畢後5 年
    內故意再犯上開有期徒刑以上之罪，為累犯，原應依刑法第
    47條第1 項規定加重其刑，但其所犯法定刑為死刑、無期徒
    刑部分，依法不得加重其刑，僅得就罰金刑部分加重其刑。
六、再按毒品危害防制條例制定之目的，係為防制毒品危害，維
    護國民身心健康，而有關販賣第一級毒品罪責部分，則處以
    死刑或無期徒刑之重刑；然若未分別行為人販賣第一級毒品
    之數量、次數、獲利金額及所造成之危害，一律處以死刑或
    無期徒刑之重刑，自非罰其所當罰刑事政策之目的，亦非為
    阻絕毒害之唯一方法。查被告等人所販入及賣出之一級毒品
    海洛因，數量雖非少，惟本案欲交易之毒品適時為警查獲，
    尚未流入市面，並未造成實際危害，而販賣第一級毒品罪屬
    法定本刑死刑或無期徒刑之罪，依渠犯罪情節，縱處以法定
    最低刑度無期徒刑，衡以一般社會觀念，顯屬情輕法重，客
    觀上不無可憫之處，爰依刑法第59條規定，均減輕其刑，被
    告葉東波、胡根林2 人並遞減之。至被告曾安邦部分，同時
    有刑之加重及減輕，依法先加後減之（法定刑為死刑、無期
    徒刑部分不得加重，僅就罰金刑部分加重其刑）。
七、至移送併辦意旨（97年偵字第19735 號）所指之犯罪事實，
    與本件經起訴之犯罪事實，為事實上同一之案件，本院自應
    併予審究。又97年4 月17日上午11時48分許，以門號000000
    0000號行動電話與被告葉東波進行通話之人，係綽號「阿忠
    」之人，而非被告曾安邦，已如前述，公訴意旨認係被告曾
    安邦以該通話約定暗語等情，或有誤認，附此敘明。
八、原審認被告葉東波、胡根林、曾安邦等3 人罪證明確，予以
    論罪科刑，固非無見，惟查：被告曾安邦行為後，毒品危
    害防制條例，已於98年5 月20日業經修正公布，經綜合比較
    結果，以修正後之規定較不利於被告曾安邦；惟原判決並未
    及就被告曾安邦為上開新舊法之比較，而適用修正前之該條
    例，自有未合。被告葉東波、胡根林行為後，毒品危害防
    制條例，已於98年5 月20日業經修正公布，經綜合比較結果
    ，以修正後之規定較有利於被告葉東波、胡根林2 人，如前
    所述；惟原判決亦及未就被告葉東波、胡根林2 人為上開新
    舊法之比較，而適用修正前之該條例，亦有未洽。被告葉
    東波、胡根林對於其犯行，應依98年5 月20日修正毒品危害
    防制條例第17條第2 項規定分別減輕其刑；原審未及予以減
    刑，亦有未合。被告葉東波上訴意旨，認其行為屬未遂犯；
    被告胡根林認其行為屬幫助犯；被告曾安邦則否認犯罪，指
    摘原判決不當，固均為無理由。另公訴人上訴意旨認原審依
    刑法第59條酌減其刑不當，亦無理由，已如前所述。惟原判
    決關於被告3 人部分既有前揭可議，自應由本院予全部撤銷
    改判。
九、爰審酌被告葉東波、胡根林、曾安邦等人不思以正當方式謀
    生，竟為獲取非法利益，明知海洛因對施用者之健康危害甚
    鉅，猶欲販售圖利，戕害他人身心健康，嚴重破壞對社會治
    安，惡性非輕，且本件扣案之海洛因合計淨重高達淨重1386
    公克，純度94.78%，純質淨重1313.65 公克，數量龐大且純
    度甚高，其價值高昂，一旦流入市面，後果不堪設想，又被
    告葉東波居間洽談交易細節，復出面進行交易，為本案第一
    級毒品海洛因買賣交易之關鍵人物，能供出被告曾安邦部分
    之參與犯行，復於偵查及審理中自白犯罪，且並無前科，有
    臺灣高等法院被告前案紀錄表1 份可憑；而被告曾安邦其參
    與之行為雖未若被告葉東波，然其除上開構成累犯之前科外
    ，另有妨害風化、施用毒品、偽造文書等前科，品行不佳，
    亦有臺灣高等法院被告前案紀錄表1 份足稽，且於犯後仍一
    再飾詞狡辯，毫無悔意，浪費司法資源；被告胡根林受託保
    管扣案之大量第一級毒品海洛因，復出面進行第一級毒品海
    洛因之交易，參與程度非輕，然念其於犯後其餘被告葉東波
    、曾安邦、馬家麟尚未供出實情前，即自始坦認受「陳震千
    」指示交付海洛因之樣本及於案發當日如何進行海洛因交易
    等經過，而利於檢警查緝犯罪等一切情狀，分別各量處如主
    文所示之刑。另依被告等人販賣第一級毒品海洛因之犯罪性
    質，認有褫奪公權之必要，爰分別諭知褫奪公權如主文所示
    。至扣案如附表編號一所示第一級毒品海洛因2 包既係查獲
    之毒品，不論屬於犯人與否，均應依毒品危害防制條例第18
    條第1 項之規定，沒收銷燬之。附表編號二所示第一級毒品
    海洛因4 包，亦為查獲之毒品，且為共犯「陳震千」等人所
    有而供犯罪所用之物，與被告葉東波、曾安邦等人上開販入
    第一級毒品海洛因之行為無涉，應依毒品危害防制條例第18
    條規定，於被告胡根林所犯上開罪名項下宣告沒收之。至毒
    品鑑定耗損部分，因已滅失不存在，自無庸諭知沒收銷燬。
    另諭知扣案如附表編號三所示之行動電話1 支（含其SIM 卡
    ），係被告葉東波所有而供本案犯罪所用，業據其供明在卷
    （見檢一卷第132 頁），此雖非被告曾安邦所有，然被告曾
    安邦既與被告葉東波共犯上開犯行，依共同正犯責任共同原
    則，自應均依毒品危害防制條例第19條第1 項之規定，於被
    告葉東波、曾安邦所犯罪名項下予以宣告沒收。扣案如附表
    編號四所示之行動電話1 支（含其SIM 卡），係被告胡根林
    所有供本案犯罪使用，附表編號五所示行動電話1 支（含其
    SIM 卡），其內SIM 卡門號之申登人雖為黃介山，然實係被
    告馬家麟借用其叔叔黃介山之名義所購買之易付卡門號，且
    為被告馬家麟使用供本案犯罪聯繫，應認為被告馬家麟所有
    ，業據其等分別供陳在卷（見警卷第11、23、24頁、檢一卷
    第13頁），依共同正犯責任共同原則，自應均依毒品危害防
    制條例第19條第1 項之規定，於被告胡根林所犯罪名項下予
    以宣告沒收。另扣案為被告曾安邦所有行動電話2 支（搭配
    門號各為：0000000000及0000000000）、被告馬家麟所有之
    行動電話2 支（門號各為0000000000000 、0000000000），
    均無證據證明係供其等販賣毒品所用之物，爰不予宣告沒收
    。又扣案之現金247 萬元及新加坡幣5 萬元，係「陳震千」
    、「阿平」等人於案發前即已取交被告胡根林保管，業據被
    告胡根林供承在卷，且被告葉東波於審理中供稱本案交易價
    金尚未及交付即為警查獲，本件亦查無其餘佐證足認上開現
    金247 萬元為本案販賣第一級毒品海洛因之價金，則扣案現
    金247 萬元、新加坡幣5 萬元均與本案無關，就此亦不予宣
    告沒收。
肆、不另為無罪諭知：
一、公訴意旨另以：被告胡根林、姓名年籍均不詳之綽號「阿平
    」之成年人及「陳震千」等人均明知海洛因業經主管機關公
    告列為毒品危害防制條例第2 條第2 項第1 款之第一級毒品
    ，不得非法販賣、持有，竟共同基於意圖營利而販賣第一級
    毒品之犯意聯絡，先由「陳震千」於97年4 月17日17時25分
    許前之不詳時間，以不詳之代價，向姓名年籍均不詳之成年
    人，販入不詳數量之第一級毒品海洛因，隨即交與綽號「阿
    平」之成年人販售，並由綽號「阿平」之成年人販出，於上
    開時間前之不詳時間，在不詳地點，與姓名年籍均不詳之成
    年人等人，以新加坡幣5 萬元及247 萬元之代價，販出不詳
    數量之第一級毒品海洛因，因認被告胡根林此部分所為，亦
    涉犯毒品危害防制條例第4 條第1 項販賣第一級毒品罪嫌等
    語。
二、按犯罪事實應依證據認定之，無證據不得認定犯罪事實；不
    能證明被告犯罪者，應諭知無罪之判決，刑事訴訟法第154
    條第2 項、第301 第1 項分別定有明文。次按認定不利於被
    告之證據須依積極證據，苟積極證據不足為不利於被告事實
    之認定，即應為有利被告之認定，更不必有何有利之證據；
    又犯罪事實之認定，應憑證據，如無相當之證據，或證據不
    足以證明，自不得以推測或擬制之方法，以為裁判之基礎（
    最高法院30年上字第816 號判例、40年台上字第86號判例可
    資參照）。又認定犯罪事實所憑之證據，雖不以直接證據為
    限，間接證據亦包括在內，但無論其為直接或間接證據，其
    為訴訟上之證據，必須達於一般人均可得確信其為真實之程
    度，而無合理之懷疑存在時，始得據為被告有罪之認定，倘
    若犯罪事實之證明尚未達此一程度，仍有合理之懷疑存在，
    審理事實之法院即應盡職權調查證據，澄清此項合理之懷疑
    ，使之達於可得確信之程度，方為適法，否則仍不能遽為被
    告有罪之判斷（最高法院76年臺上字第4986號判例意旨可資
    參照）。
三、公訴意旨認被告胡根林涉犯上揭販賣第一級毒品罪嫌，無非
    係以：(一)被告胡根林於調查員詢問及偵查中之供詞，(二)上開
    扣案第一級毒品海洛因、現金等為其論據，固非無見。訊據
    被告胡根林則堅決否認有此部分所指販賣第一級毒品之犯行
    ，並辯稱：伊並未與「陳震千」、「阿平」、被告馬家麟等
    人共為此部分販賣毒品之犯行等語（見原審卷一第33、170
    頁）。經查：
  (一)被告胡根林固於偵查中供稱上開現金為綽號「阿平」等人販
    毒不法所得，然亦供稱此係依其個人之直覺判斷，否則「阿
    平」不能有這麼多錢、上開金錢「應該」是「阿平」販毒的
    錢等語（見檢一卷第82、92、114 頁）。復於原審審理中供
    稱：伊並未聽「陳震千」或「阿平」告知販賣第一級毒品海
    洛因而取得上開金錢之經過，亦未曾見到此一過程等語（見
    原審卷一第33頁），顯見上開扣案現金之來源，僅係被告胡
    根林個人主觀之臆測，尚無法以該等臆測之詞據為被告胡根
    林確有此部分販賣第一級毒品海洛因之犯行。
  (二)另參以被告馬家麟亦於原審審理中亦供稱：以往「陳震千」
    、「阿林仔」並未要求伊從事相關販賣第一級毒品海洛因之
    行為（原審卷一第53頁），亦核與被告胡根林所辯相符。況
    公訴意旨就此部分事實，無論就犯罪之時間、地點、販售之
    對象、數量均記載不詳或付之闕如，且依卷內證據資料又犯
    罪之具體時間、地點、販賣對象、數量。雖本件有扣案247
    萬元、新加坡幣5 萬元為證，然金錢來源管道不一，本無法
    以該等現款係與第一級毒品海洛因一併扣案，遽認為被告胡
    根林與「陳震千」、「阿平」等人共同販毒所得。
  (三)綜上所述，本件公訴人所為前開論據，其為訴訟上之證明，
    尚未達於通常一般人均不致有所懷疑，而得確信其為事實之
    程度，致無法採為有罪之認定，尚難為被告有罪之認定基礎
    ；此外復查無其他積極證據足資證明被告有涉嫌此部分販賣
    第一級毒品海洛因之犯行，被告犯罪自屬不能證明。揆諸首
    揭說明，被告上開被訴部分，尚屬不能證明，自應為被告無
    罪之諭知。惟公訴意旨認此部分所指如構成犯罪，與被告胡
    根林所犯前開經論罪科刑之行為間，有實質上或裁判上一罪
    之關係，原審就此部分爰不另為無罪之諭知，亦無違誤。
伍、被告胡根林經合法傳喚，無正當理由不到庭，不待其陳述逕
    行判決。
據上論斷，應依刑事訴訟法第369 條第1 項前段、第371 條、第
364 條、第299 條第1 項前段、修正前後毒品危害防制條例第4
條第1 項、修正後毒品危害防制條例第17條、修正前後毒品危害
防制條例第18條第1 項前段、第19條第1 項，刑法第2 條第1 項
、第11條、第28條、第47條第1 項、第59條、第37條第2 項，判
決如主文。
本案經檢察官林敏惠到庭執行職務。
中    華    民    國  100     年    4     月    27    日
                  刑事第九庭    審判長法  官  莊秋桃
                                      法  官  范惠瑩
                                      法  官  田平安
以上正本證明與原本無異。
如不服本判決應於收受本判決後10日內向本院提出上訴書狀，其
未敘述上訴理由者，並得於提起上訴後10日內向本院補提理由書
狀（均須按他造當事人之人數附繕本）「切勿逕送上級法院」。
中    華    民    國  100     年    4     月    27    日
                                      書記官  馬蕙梅
附表：沒收物
┌──┬───────────┬─────┬────────────┬───┐
│編號│名稱及數量            │所有人    │檢驗結果                │沒收之│
│    │                      │          │                        │依據  │
├──┼───────────┼─────┼────────────┼───┤
│一  │第一級毒品海洛因貳包  │被告葉東波│均含第一級第6項毒品海洛 │      │
│    │（查獲時毛重均為355公 │、曾安邦及│因成分，合計淨重1386.00 │      │
│    │克）                  │共犯「阿忠│公克（空包裝總重14.63 公│      │
│    │                      │」所有    │克），純度94.78%，純質淨│      │
├──┼───────────┼─────┤重1313.65 公克，有法務部│      │
│二  │第一級毒品海洛因肆包（│共犯陳震千│調查局調科壹字第09723025│      │
│    │查獲時毛重分別為355.2 │所有      │390 號濫用藥物實驗室鑑定│      │
│    │公克、260.9公克、38.9 │          │書1 紙在卷可憑（見臺灣高│      │
│    │公克、38.9公克）      │          │雄地方法院檢察署97年度偵│      │
│    │                      │          │字第11612 號卷第136頁） │      │
│    │                      │          │。                      │      │
├──┼───────────┼─────┼────────────┼───┤
│三  │NOKIA 牌行動電話（含門│被告葉東波│                        │      │
│    │號0000000000號SIM 卡 1│          │                        │      │
│    │張）壹支              │          │                        │      │
├──┼───────────┼─────┼────────────┼───┤
│四  │SONY牌棕色手機（含門號│被告胡根林│                        │      │
│    │：0000000000號SIM 卡1 │          │                        │      │
│    │張）壹支              │          │                        │      │
├──┼───────────┼─────┼────────────┼───┤
│五  │NOKIA牌淺藍色行動電話 │被告馬家麟│                        │      │
│    │（含門號0000000000 號 │          │                        │      │
│    │SIM卡1 張）壹支       │          │                        │      │
└──┴───────────┴─────┴────────────┴───┘
附錄本判決論罪科刑法條：
修正前毒品危害防制條例第4條
製造、運輸、販賣第一級毒品者，處死刑或無期徒刑；處無期徒
刑者，得併科新臺幣1 千萬元以下罰金。
製造、運輸、販賣第二級毒品者，處無期徒刑或7 年以上有期徒
刑，得併科新臺幣7 百萬元以下罰金。
製造、運輸、販賣第三級毒品者，處5 年以上有期徒刑，得併科
新臺幣5 百萬元以下罰金。
製造、運輸、販賣第四級毒品者，處3 年以上10年以下有期徒刑
，得併科新臺幣3 百萬元以下罰金。
製造、運輸、販賣專供製造或施用毒品之器具者，處1 年以上7
年以下有期徒刑，得併科新臺幣1 百萬元以下罰金。
前五項之未遂犯罰之。
修正後毒品危害防制條例第4條
製造、運輸、販賣第一級毒品者，處死刑或無期徒刑；處無期徒
刑者，得併科新臺幣2 千萬元以下罰金。
製造、運輸、販賣第二級毒品者，處無期徒刑或7 年以上有期徒
刑，得併科新臺幣1 千萬元以下罰金。
製造、運輸、販賣第三級毒品者，處5 年以上有期徒刑，得併科
新臺幣7 百萬元以下罰金。
製造、運輸、販賣第四級毒品者，處3 年以上10年以下有期徒刑
，得併科新臺幣3 百萬元以下罰金。
製造、運輸、販賣專供製造或施用毒品之器具者，處1 年以上7
年以下有期徒刑，得併科新臺幣1 百萬元以下罰金。
前五項之未遂犯罰之。